ACORDAO-COMPLETO-2369491

ACÓRDÃO 8506/2019 ATA 30/2019 - PRIMEIRA CÂMARA

VISTOS, relatados e discutidos estes autos de admissão de pessoal no âmbito da Fundação Universidade Federal de Ciências da Saúde de Porto Alegre,
ACORDAM os Ministros do Tribunal de Contas da União, reunidos em sessão da 1ª Câmara, diante das razões expostas pelo Relator, com fundamento no art. 71, inciso III, da Constituição Federal e nos arts. 1º, inciso V, 39, inciso I, e 41 da Lei 8.443/1992, em:
9.1. considerar prejudicado o exame do ato de admissão da sra. Melissa Santos Fortes;
9.2. arquivar o presente processo.

PESSOAL. ADMISSÃO. POSSE NO CARGO EM RAZÃO DE DECISÃO JUDICIAL.

Primeira Câmara

Fundação Universidade Federal de Ciências da Saúde de Porto Alegre.

3. Interessados/Responsáveis:
3.1. Interessado: Melissa Santos Fortes (XXX.207.920-XX).

13.1. Ministros presentes: Walton Alencar Rodrigues (Presidente), Benjamin Zymler (Relator), Bruno Dantas e Vital do Rêgo.
13.2. Ministros-Substitutos presentes: Augusto Sherman Cavalcanti e Weder de Oliveira.

BENJAMIN ZYMLER

Adoto como relatório a bem-lançada instrução a cargo da Secretaria de Fiscalização de Pessoal (Sefip) , com a qual manifestou sua concordância o representante do Ministério Público junto ao Tribunal de Contas da União (MPTCU) :
“INTRODUÇÃO
1.	Trata-se de ato de admissão de Melissa Santos Fortes, servidora da Fundação Universidade Federal de Ciências da Saúde de Porto Alegre.
2.	O ato foi submetido, para fim de registro, à apreciação do Tribunal de Contas da União (TCU) , de acordo com o art. 71, inciso III, da Constituição Federal. O cadastramento e a disponibilização ao TCU ocorreram por intermédio do Sistema de Apreciação e Registro de Atos de Admissão e Concessões, na forma dos arts. 2º, caput e incisos I a VI, e 4º, caput, da Instrução Normativa TCU 78/2018.
EXAME TÉCNICO
Procedimentos preliminares aplicados
3.	Os procedimentos para exame, apreciação e registro de atos de pessoal encontram-se estabelecidos na Instrução Normativa TCU 78/2018 e na Resolução TCU 206/2007. Essas normas dispõem, respectivamente, em seus arts. 4º, § 2º, e 3º, § 3º que os atos de pessoal disponibilizados por meio do Sistema de Apreciação e Registro de Atos de Admissão e Concessões devem ser submetidos a crítica preliminar automatizada do próprio sistema, com base em parâmetros predefinidos.
4.	Relativamente aos atos de admissão, as rotinas de crítica das informações cadastradas no Sistema de Apreciação e Registro de Atos de Admissão e Concessões foram elaboradas e validadas levando-se em conta as peculiaridades desses atos. Os itens de verificação do sistema compreendem prazos, fundamentos legais e ocorrências de acumulação, alcançando mais de sessenta aspectos da ficha de admissão, o que cobre a quase totalidade dos dados registrados. Cabe assinalar que se trata de verificação mais minuciosa do que aquela que é possível realizar por mãos humanas, proporcionando um nível de segurança ainda maior.
5.	Além da crítica automatizada, há verificação humana adicional no caso de haver alertas do sistema ou informações não formatadas, como esclarecimentos do gestor ou do controle interno.
6.	As críticas também consideram os registros do Sistema Integrado de Administração de Recursos Humanos (Siape) . O Siape disponibiliza informações atualizadas sobre as parcelas que integram a remuneração, diferentemente, portanto, do Sistema de Apreciação e Registro de Atos de Admissão e Concessões, que informa as parcelas no momento do registro do ato.
7.	Essa confrontação com o Siape provê uma visão atual e verdadeira da situação, o que permite descaracterizar irregularidades e inconsistências que, embora constantes do Sistema de Apreciação e Registro de Atos de Admissão e Concessões, já foram corrigidas.
Exame das constatações
8.	Por intermédio das supracitadas análises realizadas por esta Unidade Técnica no ato de admissão de Melissa Santos Fortes, observou-se advertência do próprio sistema acerca da validade do concurso ser anterior à data da nomeação da interessada. Tal alerta importou na análise manual do presente ato.
9.	O gestor de pessoal informou que a admissão se deu em obediência a decisão judicial no processo 5070334-79.2011.404.7100, que tramitou na Justiça Federal do Rio Grande do Sul. O controle interno deu parecer pela legalidade.
10.	Identificou-se no portal da Justiça Federal do Rio Grande do Sul, que o referido processo teve baixa definitiva em 8/9/2016 (Peça 2) . 
11.	Diante dessas informações, entende-se que o ato pode receber a chancela pela legalidade tendo em vista que a nomeação ocorreu por força de decisão judicial. Essa proposta encontra amparo em decisões deste Tribunal a exemplo do Acórdão 479/2009-TCU-Plenário, de relatoria do Ministro substituto Augusto Sherman; do Acórdão 3960/2013-TCU-Segunda Câmara, de relatoria do Ministro Aroldo Cedraz e do Acórdão 636/2014-TCU-Primeira Câmara, de relatoria do Ministro substituto Augusto Sherman.
CONCLUSÃO
12.	Em razão do exposto e tendo em vista as análises realizadas no ato de admissão de Melissa Santos Fortes, esta Unidade Técnica considera que o ato em tela pode receber a chancela de legalidade e o registro por esta Egrégia Corte.
PROPOSTA DE ENCAMINHAMENTO
13.	Ante o exposto, com fundamento no artigo 71, inciso III, da Constituição Federal de 1988; c/c os artigos. 1º, inciso V, e 39, incisos I, da Lei 8.443/1992, c/c os artigos 1º, inciso VIII, e 260, §§ 1º e 2º, do Regimento Interno do TCU, propõe-se considerar LEGAL e conceder o registro do ato de Melissa Santos Fortes (CPF: XXX.207.920-XX) .”
É o relatório.

não há

Procurador Rodrigo Medeiros de Lima.

PESSOAL. ADMISSÃO. POSSE NO CARGO EM RAZÃO DE DECISÃO JUDICIAL. PRECEDENTES. EXAME PREJUDICADO. ARQUIVAMENTO.

ATOS DE ADMISSÃO (ADS)

Secretaria de Fiscalização de Pessoal (SEFIP).

Trata-se de processo de admissão de servidora da Fundação Universidade Federal de Ciências da Saúde de Porto Alegre, sra. Melissa Santos Fortes.
2. A nomeação da servidora no cargo de Professor Assistente decorreu de decisão judicial.
3. Aparentemente, a instituição de ensino negou posse à interessada por não possuir graduação em licenciatura em Letras, conforme previsto no edital do concurso, e sim bacharelado, complementado com mestrado e doutorado na área. 
4. A decisão transitou em julgado, favoravelmente à sra. Melissa Santos Fortes.
5. Considerando que a admissão decorreu de decisão judicial e não de ato administrativo de iniciativa da Fundação Universidade Federal de Ciências da Saúde de Porto Alegre, entendo não haver competência para atuação desta Corte, haja vista que as decisões judiciais não carecem de registro.
6. Nesse mesmo sentido foi a deliberação proferida no TC Processo 005.692/2010-5 (Universidade Federal de Juiz de Fora) , Acórdão 3212/2019-TCU-Primeira Câmara, dentre outros. Naquela ocasião, ponderei:
“13. Sem embargo, no tocante à admissão do sr. Geraldo Lúcio de Oliveira, tem-se que a 3ª Vara Federal de Juiz de Fora supriu, com o poder coativo de sua decisão, o juízo de conveniência e de legalidade originalmente feito pela UFJF.
14. Ora, o registro de admissões e concessões pelas Cortes de Contas se adstringe ao aperfeiçoamento dos atos administrativos típicos da espécie, o que não é o caso, naturalmente, de ato editado em estrito cumprimento a ordem judicial, dotada, em si mesma, de plena eficácia.
15. De fato, inexistindo margem para o exercício do controle externo – mormente em questão capital como a que aqui se discute –, não há que se falar em julgamento desta Corte para fins de registro.
16. Assim, encontrando-se judicializada a admissão tratada neste processo, e não tendo sido identificado nenhum excesso no cumprimento da respectiva sentença por parte da UFJF, há que se ter por prejudicado seu exame, para fins de registro.”
7. Também nessa linha foram os Acórdãos 8253/2013, 143/2014, 256/2017, e 1378/2017, todos da Primeira Câmara. 
8. Assim sendo, ainda que se tenha por acertada a decisão judicial, deve-se dar a este processo encaminhamento idêntico, no sentido de considerar prejudicado o exame da admissão para fins de registro.
Diante do exposto e com as vênias de estilo por dissentir dos pareceres, VOTO por que o Tribunal adote a deliberação que ora submeto a este colegiado.
TCU, Sala das Sessões Ministro Luciano Brandão Alves de Souza, em 27 de agosto de 2019.
BENJAMIN ZYMLER 
Relator